【裁判字號】    98,消債抗,229
【裁判日期】    980828
【裁判案由】    更生事件
【裁判全文】
臺灣板橋地方法院民事裁定           98年度消債抗字第229號
抗  告  人  乙○○
代  理  人  杜冠民律師
上列抗告人依消費者債務清理條例聲請更生事件事件，對於中華
民國98年5 月22日本院98年度消債更字第157 號裁定提起抗告，
本院裁定如下：
    主  文
抗告駁回。
抗告程序費用新台幣壹仟元由抗告人負擔。
    理  由
一、本件抗告人主張：
    (一)抗告人因有不能清償債務之情事，目前債務總金額為新台
      幣（下同）1,835,860 元，前於民國95年6 月間依中華民
      國銀行公會會員辦理無擔保債務協商機制，與最大債權金
      融機構安泰商業銀行股份有限公司（下稱安泰銀行）達成
      協商，雙方約定聲請人自95年6 月起分100 期，利率4%，
      每月10日以20,336元依各債權銀行債權金額比例清償各項
      債務，直至全部清償為止，然於繳納13期協商款後，因有
      下列不可歸責之原因，致無法履行清償義務：
      1.抗告人每月月薪約為40,000元，扣除上開還款金額，及
        每月合會還款金額10,000元後，已無法維持最低基本生
        活。
      2.母親甲○○於95年11月間騎機車發生車禍，支出醫藥費
        。致增加支出。
      3.96年2 月遭公司以縮編為由資遣，聲請人頓時喪失收入
        來源。
    (二)又抗告人於台北謀生工作租屋居住，該屋租金雖係每月新
      台幣（下同）18,000元，惟抗告人係與兄長合租共住，是
      抗告人實際分擔額為9,000 元，並無於經濟窘迫情形下，
      仍以高額租屋居住之情事。抗告人母親確有發生車禍，車
      禍後陸續進行各項復原手術，均有交通事故登記聯單、診
      斷證明書等文件足資證明。是抗告人母親「有龐大醫療費
      用支出」乙事，乃是事實，抗告人每月因此增加支出，應
      屬可信。惟原裁定卻另以車禍及手術間有無關聯、抗告人
      母親有無過失而為質疑容有違誤。爰請求鈞院廢棄原裁定
      ，並裁定准許開始更生程序。
二、按債務人對於金融機構因消費借貸、自用住宅借款、信用卡
    或現金卡契約而負債務，在聲請更生或清算前，應提出債權
    人清冊，以書面向最大債權金融機構請求協商債務清償方案
    並表明共同協商之意旨，消費者債務清理條例第151 條第1
    項定有明文。次按債務人與金融機構協商成立者，不得聲請
    更生或清算，但因不可歸責於己之事由，致履行顯有重大困
    難者，不在此限；本條例施行前，債務人依金融主管機關協
    調成立之中華民國銀行公會會員辦理消費金融案件無擔保債
    務協商機制與金融機構成立之協商，準用前項之規定，消費
    者債務清理條例第151 條第5 項、第6 項亦分別有明文可參
    。
三、經查，抗告人前於95年間依金融主管機關協調成立之中華民
    國銀行公會會員辦理消費金融案件無擔保債務協商機制，與
    最大債權金融機構安泰銀行達成協商，協議自95年6 月起，
    分100 期，每期按月還款20,336元，並抗告人於96年8 月毀
    諾之事實，業據抗告人陳明，並有財團法人金融聯合徵信中
    心之個人資料（信用報告）回覆書在卷可稽。是抗告人向本
    院聲請更生，自須審究其是否有「不可歸責於己事由致履行
    顯有重大困難」之情事。經查，
    (一)抗告人居住於臺北縣，於安泰銀行協商之際，無扶養費用
      之支出，業據抗告人陳明，依行政院主計處公佈之97年度
      臺灣省每人每月最低生活費用9,829 元，該費用已包括食
      、衣、住、行之基本生活費用，則聲請人每月收入40,000
      元，扣除依協商條件應繳納之20,336元後，每月尚餘
      19,664元，顯足以維持基本生活所需，並無不能履行協商
      條件之情。又依抗告人所提互助會單，抗告人係於毀諾後
      之96年9 月間始參加每月1 萬元之民間互助會，該互助會
      金之繳納義務與抗告人之毀諾間顯無任何因果關聯。抗告
      人執之主張依協商條件履行，無法維持基本生活云云，不
      足採取。
    (二)抗告人雖又主張其母於95年11月間發生車禍，無法工作，
      致其除自身債務外，又須負擔家計及母親之醫療費用，嗣
      於96年2 月時遭前公司以業務縮編為由資遣，頓時喪失收
      入來源，是無法繼續支付協商金額，實非可歸責於抗告人
      云云，惟抗告人自其母親於95年11月間發生車禍後，猶能
      依約繳付協商款項至96年7 月，則增加醫療費用之支出，
      對抗告人之履約能力顯無影響。又抗告人於96年2 月間，
      因任職之億科國際股份有限公司公司業務減縮遭資遣，固
      據提出離職證明書1 紙附於原審卷第78頁為證，惟抗告人
      既遭資遣，當可據以領取資遣費及勞保失業給付，抗告人
      非全無支付之能力。且依抗告人所提出之勞工保險被保險
      人投保資料明細表所載投保紀錄所示，抗告人嗣於96年11
      月12日，以36,300元之投保薪資任職宏瞻資訊股份有限公
      司，97年1 月22日自該公司退保後，又於97年2 月1 日起
      以42,000元之投保薪資，任職於精誠資訊股份有限公司起
      迄今，足見其失業係屬一時。再由抗告人雖於96年2 月間
      遭資遣，但猶能依約繳付協商款項至96年7 月，且於96年
      9 月間猶能參加每月10,000元之互助會，則抗告人於96年
      2 月間遭資遣後，是否確無其他收入，致對抗告人之履約
      能力確發生影響，非無疑問。抗告人雖再主張係向親友借
      貸始得支應，但並未舉證以為證明，委難採信。此外，抗
      告人就其於履行清償期間有何不可歸責於己之事  致履行
      顯有重大困難之情事，並未再舉證以為證明，則其主張因
      依協商條件履行有重大困難之情事存在，不足採信。
    (三)又銀行公會針對95年度銀行公會協商案件已毀諾之客戶，
      業已決議可申請「個別協商一致性方案」，即由最大無擔
      保債權銀行依據前置協商清償方案之精神和原則，與債務
      人重新協商議訂符合債務人繳款能力之月付款金額，該方
      案最長為180期，利率最低為0%。是聲請人如認該清償協
      議之利率、期數有調整之必要，俾利其清償，自得再向最
      大無擔保債權銀行申請協商，附此敘明。
四、綜上，抗告人主張其毀諾係因不可歸責於己之事由所致，尚
    難採信，有如前述，抗告人復未提出其他證據證明有何不可
    歸責於己之事由，致履行原協議內容有重大困難情事，是本
    件更生之聲請，即與消費者債務清理條例第151 條第5 項但
    書規定之要件不符。原裁定駁回抗告人更生之聲請，於法並
    無違誤。抗告意旨指摘原裁定為不當，求予廢棄云云，為無
    理由，應予駁回。
五、據上論結，本件抗告為無理由，依消費者債務清理條例第15
    條，民事訴訟法第495 條之1 第1 項、第449 條第1 項、第
    95條、第78條，裁定如主文。
中    華    民    國    98    年    8     月    28    日
                 民事第二庭   審判長法  官  蕭胤瑮
                                    法  官  鍾啟煌
                                    法  官  陳麗玲
正本係照原本作成。
本裁定不得再抗告。
中    華    民    國    98    年    8     月    31    日
                            書  記  官  吳俞玲


司法院資訊處製作；財團法人民間司法改革基金會備份。
